臺灣臺北地方法院民事判決　　　　　　　　　　　九十二年度重訴字第一二五一號
　　原　　　告　台灣中小企業銀行股份有限公司
　　法定代理人　乙○○
　　原　　　告　合作金庫銀行股份有限公司
　　法定代理人　戊○○
　　原　　　告　中央信託局
　　法定代理人　黃瑞松
　　原　　　告　台北銀行股份有限公司
　　法定代理人　丁○○
　　原　　　告　新竹國際商業銀行股份有限公司
　　法定代理人　己○○
　　原　　　告　中興商業銀行股份有限公司
　　法定代理人　甲○○
　　（即監管小組召集人）
　　右六人共同
　　訴訟代理人　劉明鏡律師
　　被　　　告　台北市政府捷運工程局中區工程處
　　法定代理人　庚○○
　　訴訟代理人　李家慶律師
　　　　　　　　黃欣欣律師
　　　　　　　　吳心懿律師
右當事人間清償債務事件，本院於民國九十三年一月八日辯論終結，判決如左：
    主  文
壹、原告之訴與假執行之聲請均駁回。
貳、訴訟費用由原告負擔。
    事  實
壹、原告方面：
（壹）聲明：（第六頁）
  一、被告應給付原告新台幣（以下同）伍仟萬元及自民國（下同）九十一年十一月
      五日起至清償日止按年利率百分之五計算之利息。
　二、訴訟費用由被告負擔。
  三、願供擔保，宣告假執行。
  訴訟標的：承攬報酬給付請求權，且係一部訴求（第六頁）。
（貳）陳述：（一至三見第六頁正反面，四見第五八頁背面至五九頁正面，五見第九
      二頁背面，六見第八七頁，七見第七四至七七頁，八見第一０六頁、九四頁，
      九見第三九、九六頁背面、一０五頁）
  一、訴外人偉勝營造股份有限公司（下稱：偉勝公司）於八十六年三月廿四日，與
      原告訂立放款合約，由原告等六家行庫（即參貸銀行）貸款予偉勝公司。迄八
      十七年九月九日止，偉勝公司共積欠原告借款債務達九億五仟三佰五十萬八仟
      五佰五十七元。
  二、八十六年七月十五日，偉勝公司與原告等參貸銀行簽訂「債權讓與合約書」，
      將承包被告之捷運南港線ＣＮ二五三Ａ標工程（即南港善導寺站及台北站至善
      導寺站隧道工程，下稱：本件工程），對過去已完成尚未領取及將來完成所應
      領取之工程估驗價款及其可享有之法定抵押權，轉讓於原告。其轉讓之額度，
      則以原告與偉勝公司所訂聯合放款合約就偉勝公司應清償原告新舊貸款之本息
      、違約金及其相關之費用為限（詳合約書第一條所示）。偉勝公司並於八十六
      年七月十五日以偉工字第０三四號函通知被告，由被告於八十六年七月十六日
      收受，已發生債權讓與效力。
  三、本件債權讓與之金額（即剩餘之工程估驗計價款及保留款金額）為壹億肆仟貳
      佰拾壹萬零壹佰柒拾捌元整，此有被告九十一年十一月五日北市中土七字第
      ０九一六０七七０三００號函可証。惟被告主張扣除之金額竟高達壹億壹仟捌
      佰拾陸萬玖仟玖佰伍拾貳元，但拒不提供具体資料，亦未對原告清償，故原
      告先請求被告給付伍仟萬元（一部訴求）。
  四、原告共同受讓偉勝公司對被告之工程款債權，係本於共同權利人之地位為主張
      。其中，台灣中小企業銀行股份有限公司（下稱：丙○○○）雖曾於八十七年
      七月間聲請由台灣士林地方法院囑託鈞院對偉勝公司強制執行，鈞院於八十七
      年七月廿八日對被告發扣押強制執行命令，但被告於八十七年八月六日具狀聲
      明異議，扣押命令並未生效；事實上偉勝公司早已讓與債權予原告，且丙○○
      ○亦已取得債權憑証而終結該執行程序。被告辯稱上述工程款債權仍屬偉勝公
      司所有，並非實情。何況，假扣押只是保全債權，有無錯誤是另外一回事。（
      同時參見第一０四頁）
  五、債權讓與之範圍：
    (1)保留款係工程估驗計價款之一部分，當然屬於轉讓債權：
      按工程保留款，係將歷次工程估驗計價款中之百分之五予以保留供為保留款，
      是本件工程保留款實屬部分工程估驗計價款，其自屬轉讓之債權，被告所辯保
      留款未經轉讓云云，要無足採。
    (2)本件讓與債權包括左列二部分：
    至第七十四次（八十七年一月十六日）暫未計價項目之工程未計價款二三、四
      八三、三六九元，此有被告所立暫未計價項目一覽表可證。
    至第七十四次之估驗保留款一二八、七九四、六００元，此亦有被告所出具之
      第七十四次工程估驗計價單可佐。
    綜上，前開債權金額合計共為一五二、二七七、九六九元，該債權於第七十四次
    估驗之八十七年一月十六日前即已發生。
  六、本件不涉及將來給付之訴爭議。
  七、本件工程款已屆給付期限；保固期間、驗收對本件工程款發還並無影響：
    (1)被告於八十七年三月十八日接管工地，於八十七年五月七日終止合約（同年四
      月七日函知偉勝公司，三十日後終止合約），偉勝公司已無從完成工作，則該
      工程自無正式驗收合格之可能。依被告所呈結算驗收証明書，驗收合格日期為
      八十九年六月八日，此實為第三人竟城建築公司之結算驗收文件，被告與偉勝
      公司間並無任何結算驗收証明存在。足証驗收對本件工程款之發還並無任何影
      響。
    (2)被告於八十七年八月六日在執行案件「聲明異議」狀中坦承，其於八十六年五
      月六日終止本件合約，並已結清所有應給付之工程估驗計價金額。此項陳述正
      與工程合約第八八．二條「接管時之估價」內容，即被告「應儘速．．．加以
      估算、確定並簽証在捷運局接管工地時，承包商在本合約下實際已完成之工作
      所應合理獲得之金額．．．」正相符合。足証工程款之發還與驗收否並無相關
      連。
    (3)本件合約既經被告依法「終止（含接管）」，其與單純之「接管（未終止合約
      ）」並不相同，被告自應依合約第九二．一條「履行不能時之付款」規定比照
      適用合約第九一．三條「終止合約之付款」規定，，即「被告應按本合約規定
      之單價及價格，計算至終止合約之日以前承包商所完成全部工作之價款，並支
      付承包商尚未計價部分。」，被告應付工程款。（參見第九四頁背面）
    (4)工程合約八九．一條之規定顯不合理，而違誠信原則：
      保固期間與工程款之發還並無具体關連，保固期間僅係對完成之工作給予一
        定期間之瑕疵修補擔保，其與工作完成之工程款給付為二回事，此觀承攬人
        對於工程之保固應另繳納保固保證金或保固保證書，即可証明。如偉勝公司
        有保固責任，而無法繳納保固保證金，被告固可於工程保留款中扣留等額之
        保固保證金，但被告無權以保固期間未屆滿，而拒絕給付超過保固保證金以
        外之工程餘款，法理甚明。
      被告以上開合約規定：「．．．且辦理完工及保固之成本、延遲完工之逾期
        賠償金及一切其他由捷運局所發生之費用，尚未獲得工程司確定簽証前止，
        捷運局不負責給付承包商本合約下之任何金額。」據為拒絕給付工程餘款之
        理由，更屬無據。蓋所謂「辦理完工及保固之成本」係指何而言？無從知悉
        ，惟工程餘款之給付，繫於被告之工程司對相關費用之確定簽證為前題，如
        工程司不予確定簽證即永遠得不給付工程餘款，焉有是理？
    (5)偉勝公司施作之工作於八十七年三月十八日遭被告接管工地前，即已完成並交
      由被告管業，被告工程司拖延數年不予結算給付工程餘款，反以保固期未滿而
      拒絕給付工程餘款，顯然無據。
  八、被告終止承攬後，相關法律關係：
    (1)查本件承攬契約既經依法終止，則自應依「終止合約之付款」規定依合約第九
      二．一條「履行不能時之付款」規定，比照合約第九一．三條「終止合約之付
      款」規定，支付工程餘款。
    (2)本件被告於八十七年三月十八日接管工地，並於八十七年四月六日終止本件承
      攬契約，則本件「工作」顯然已於八十七年四月六日完成並交付被告管業，本
      件工程對偉勝公司言，已屬完工交付工作。則其保固期應自八十七年四月七日
      起算五年，至九十二年四月六日保固期即屬屆滿。
    (3)竟城公司係另與被告簽訂ＣＮ二五三Ｈ契約之公司，此係另一契約關係，其與
      偉勝公司原與被告所簽立之ＣＮ二五三Ａ契約為二個不同之契約，竟城公司完
      工履約並經驗收合格，係竟城公司之事，其與偉勝公司之原契約無關，自不得
      以竟城公司驗收完成之八十九年六月八日，據為計算偉勝公司之保固期，而謂
      偉勝公司之保固期屆滿之日為九十四年六月八日。
    (4)本件工程由偉勝公司施作完成百分之八十五，竟城公司接續施作之工程為全部
      工程之百分之十五。竟城公司於驗收完成後，早已領訖全部工程款。被告竟謂
      偉勝公司應於驗收完成翌日之八十九年六月九日起屆滿五年保固期之九十四年
      六月八日，始得請求給付工程計價款及保留款，顯屬不該。
  九、扣款、抵銷等爭議：
    (1)被告有權扣除偉勝公司依約應負擔之款項，亦不得拒絕提出單據供查核：
      依被告九十一年十一月五日公文，已將相關之金額具體提列。則何來「費用尚
      未獲工程司簽認確定」？又何來「捷運局不負責給付承包商本合約之任何金額
      」可言？被告所謂「於現階段尚無從提出相關計算單據」供鈞院審酌云云，顯
      不可採。
    (2)被告應於合約終止日即八十七年四月七日或五月七日給付系爭工程款，並無罹
      於時效二年之問題，蓋被告已於八十七年九月廿三日以北市中土三字第八七六
      ０五六五八００號函承認該債務，本案並無時效消滅之問題。被告在九十一年
      十一月五日公文既已承認債務，訴訟中才主張扣款，已罹於一年時效。
（）證據：
  証一、放款合約書乙件。
  証二、債權計算書、借據及週轉金貸款契約共七紙。
  証三、債權讓與合約書乙件。
  証四、偉勝公司第０三四號函乙件。
  証五、收受送達証明乙件。
  証六、被告九十一年十一月五日函乙件。
  証七、合約第八八．一條影本乙件。
  証八、合約第八八．五條影本乙件。
  証九、合約第九二．一條、第九一．三條影本乙件。
  証十、合約第五七．一條至五七．四條影本乙件。
  証十一、合約第七．三條第四項影本乙件。
  証十二、八十七年七月廿一日士林地院囑託函影本乙件。
  証十三、被告聲明異議狀影本乙件。
  証十四、鈞院八十七年八月十三日執行處通知影本乙件。
  証十五、士林地院債權憑證影本乙件。
  証十六、工程結算總表影本乙件。
  証十七、被告九十年四月廿日函影本乙件。
  証十八、暫未計價項目一覽表影本乙件。
  証十九、第七十四次工程估驗計價單影本乙件。
  証廿、合約八三．四條、八三．七條及八三．八條影本乙件。
貳、被告方面：
（壹）聲明：（第一九至二０頁）
  一、駁回原告之訴及假執行之聲請。
  二、訴訟費用由原告負擔。
  三、如受不利判決，請准供擔保免假執行。
（貳）陳述：（一見第二０頁正面，二見第八七頁，三見第四五頁背面至四六頁正面
      、八九頁背面至九０頁正面，四見第四四頁背面，五見第一０四頁，六見第八
      ０頁正面、第四六頁正面、八一至八二頁背面、九九頁正反面，七見第二０頁
      背面、八二頁背面、九八頁背面）
  一、查被告前於八十年七月三十一日，與偉勝公司就「CN253A標南港線善導寺站及
      台北站至善導寺站間隧道工程」（即「本件工程」）簽定工程合約，由偉勝公
      司承攬件本工程。惟因偉勝公司營運資金短絀，致本工程各項作業進度落後，
      被告前乃依本工程合約一般條款第88.1條第(2)(4)(6)款等規定，於八十七年三月
      六日發函通知偉勝公司將依約接管工地；並於八十七年五月六日發函通知該公
      司，依合約一般條款第88.5條之規定終止合約。
  二、本件不涉及將來給付之訴爭議。
  三、對債權讓與之爭議：
    (1)原告與偉勝公司簽署本件債權轉讓合約時，偉勝公司對被告之債權尚未發生，
      故自不生合法轉讓之效果，從而本件工程款之債權依法尚屬偉勝公司所有。抑
      有進者，原告等於八十七年七月間事實上亦向　鈞院聲請就偉勝公司對被告所
      得請領之工程款為假扣押，並經鈞院核發執行命令就債務人之財產為假扣押；
      若債權轉讓生效，則原告焉有對之聲請假扣押之理？
    (2)工程款債權既為偉勝公司所有，並經原告等聲請假扣押在卷，則依強制執行法
      第五十一條第二項之規定，執行債務人其後所為未到期給付部分工程款之讓與
      ，即不生債權移轉之效力，是原告亦無從主張業經合法受讓債權。
    (3)轉讓範圍僅及於工程估驗計價款，不及於保留款：
      依債權讓與合約書第一條「所轉讓之債權」及原證四號通知函中所載：「偉勝
      營造將承包台北市政府捷運工程局南港線隧道工程對過去已完成尚未領取及將
      來完成所應領取之『工程估驗計價款』及其可享有之法定抵押權轉讓參貸行（
      即原告）」即可清楚得知。故原告本件請求不論是否有理，其債權範圍顯不及
      於一億二千八百六十一萬六千八百五十四元保留款。
    (4)原告雖稱保留款亦為估驗計價款之一部分云云。惟查，本件工程承攬合約中所
      應給付之款項甚多，相關權義亦不可混為一談。觀諸本件合約之規定可知：承
      包商得向業主領取之款項包括工程估驗計價款、尾款及保留款等（詳如合約目
      錄）。其中估驗計價款係每月定期辦理估驗一次，由承商備妥計價單等相關資
      料，經工程司核定簽證後，再開具發票領款（參照合約一般條款第82.5條）；
      尾款之給付時期則係承包商於接獲結算驗收證明書，將末期計價單提送審核經
      核定通過，開具發票後，再由捷運局於三十日內付款（參照合約一般條款第
      83.4條）；至保留款則係由承包商接獲結算驗收證明書後，按投標單附錄所規
      定之保留款金額出具發票，要求發還（參照合約一般條款第83.7條）。故由前
      開合約用語觀之，保留款絕不等同於估驗計價款。
  四、原告關係不明確：
      原告等起訴請求被告給付者乃金錢給付，非屬不可分之給付，則其請求被告給
      付原告伍仟萬元，是否係主張連帶債權？又其主張連帶之法律上或契約上依據
      何在？凡此均未見其書狀有何說明。
  五、本件涉及偉勝公司破產程序，應查明是否屬於破產債權。
  六、工程款清償期限尚未屆至：
    (1)被告接管工地並終止合約後，相關工程款之給付即應適用被告與承商間之工程
      承攬契約一般條款內有關「接管工地」之規定，而非合約內有關「終止合約」
      之規定處理。因此適用第八九．一條：「如捷運局依第八八．一條進入工地及
      逐離承包商時，在保固期未屆滿，且辦理完工及保固之成本、延遲完工之逾期
      賠償金及一切其他由捷運局所發生之費用尚未獲工程司確定簽證前止，捷運局
      不負責給付承包商本合約下之任何金額」；本件工程驗收合格日為八十九年六
      月八日，保固期間為五年（第五八．一條），故九十四年六月八日方屆滿保固
      期限，此後方得請款。（同時參見第二０頁背面、八一頁背面）
    (2)原告請款時應具備第八三．七及七．一條第二款文件；如依原告主張，合約經
      終止時有關「保留款應於承商提報峻工、正驗合格、發給驗收結算證明書並繳
      交保固保證金後始返還」之規定並無適用餘地，豈非依約履行之承包商必須於
      繳納保固保證金後始得領回保留款，而未依約履行致被告終止合約之承商，反
      倒不須繳納保固保證金，即得於合約終止當日取回保留款？（同時參見第四六
      頁正面）
    (3)原告所引本件契約第91.3條之規定，可知其僅適用於合約因「戰爭爆發」而終
      止之情形，不及於其他原因所致之合約終止，此觀合約一般條款第91.3條規定
      ：「如在前述情況下終止本合約，捷運局應按本合約規定之單價及價格，計算
      至終止合約之日以前承包商所完成全部工作之價款，並支付承包商尚未計價部
      分．．．」，其中「在前述情況下終止合約」所指之91.2條規定：「如本合約
      按第91.1條規定而終止時．．．」，而91.1條復規定：「如在本合約期間爆發
      戰爭，不論宣戰與否．．．捷運局有權於該項戰事發生後，隨時以書面通知承
      包商，終止本合約。．．．」自明。
    (4)實則，導致合約終止之事由甚多，包括戰爭爆發、違約分包、惡意怠忽合約義
      務、無力清償債務及履行不能等（詳合約第88.1條、88.4條、88.5條、91.1條
      及92.1條），均為本件契約當事人終止合約之事由，惟本件契約關於「合約終
      止後效果」之規定，則依終止事由之不同而有所差異。在承包商怠忽義務無故
      中止工程進行等情形中，被告不但有權終止合約，亦得將承商逐離工地，自行
      接管（詳合約第88.5條），並適用關於接管工地後延後給付款項之特別規定。
      上開規定既屬特別約定之性質，故自不因被告同時行使合約終止權，即認無前
      開規定之適用。
    (5)至於竟誠公司領款，純係由於其完成承攬工作，原告不得以竟誠公司已領訖本
      件工程款為由，主張未依約完成工作之偉勝營造亦有請領工程款及保留款之權
      利。
    (6)至於保固保證金部分，因保固保證金僅係做為擔保承商施工品質之方法之一，
      不得解為承商對工作物之瑕疵擔保責任僅以該保固保證金金額為限，因此合約
      內始特別規定「非至保固期滿確定損害賠償額之前」，被告均無給付任何款項
      予承商之義務。故原告所謂保固期僅與保固責任有關，無涉工程款之給付云云
      ，實係有背合約條文之解釋，不足採信。
  七、扣款、抵銷、時效等爭議：
    (1)本件偉勝公司與原告簽訂「債權讓與合約書」之際，因已多次作業進度落後且
      未具體改善，以致被告受有遲延損害及其他未經改善之瑕疵工程項目，依民法
      第二百九十九條被告本得主張抗辯或抵銷；另依照工程合約一般條款第83.7
      條之規定：「承包商於本工程正式驗收合格收到結算驗收證明書後，應按投標
      單附錄所規定之保留款金額出具發票，要求發還該項保留款」，偉勝公司縱使
      尚有保留款餘額，亦尚不得請求原告發還。
    (2)如鈞院認本件被告應依承攬合約一般條款第91.3條之規定，於合約終止日即八
      十七年四月七日或五月七日給付相關工程款（詳原告準備書狀第三頁），則其
      二年時效至八十九年五月七日亦已屆滿。
    (3)原告主張第七十四次工程估驗計價單上所載之保留款及暫未計價項目一覽表合
      計之金額，與被告於原證六號函中所述之金額相差九百餘萬元云云，並非事實
      。蓋依原告提出之第七十四次估驗計價單可見保留款金額實為一二八、六一六
      、八五四元，而非原告所述之一二八、七九四、六零零元，被告引述有誤，此
      其一也。其二，原告所提之原證十八號乃被告製作之「暫未計價項目一覽表」
      ，該表目的在監控本件工程之進度（即將尚未計價金額與合約金額相較，即可
      大略得知本件工程尚未完成之進度百分比），並非作為計價之用，此所以該未
      計價一覽表上明載未計價之原因包括「工程單未送」、「錯位裂縫」、「施工
      瑕疵待改善後計價」等之故（就承商施工有瑕疵之項目，需視改善之效果如何
      ，始能確定承商能否領到全部款項或需減價受領）。故有兩造間之工程款計價
      ，仍應以經兩造簽核之估驗計價單上所載數字為據。
（）證據：
　被證一：被告八十七年三月六日函及八十七年五月六日函影本
  被證二：最高法院九十年度台上字第一四三八號判決影本
  被證三：合約一般條款第83.7條規定影本
  被證四：合約一般條款第89.1條規定影本
  被證五：合約一般條款第58.1條規定影本
  被證六：投標單附錄影本
  被證七：結算驗收證明書影本
  被證八：合約一般條款第7.1條規定影本
  被證九號：合約一般條款第91.3條影本乙件
  被證十號：八十七年七月二十八日北院義八十七民執助公字第一四一號執行命令影
            本乙件
、本院依職權調取台灣士林地方法院院八十七年度執字第五三三七號執行案案卷、
    本院八十七年度執助字第一四一號執行案卷。
    理  由
一、雙方同意、不爭執事項：
    (1)中興商業銀行股份有限公司法定代理人現已變更為甲○○，被告法定代理人變
      更為庚○○，均聲明承受訴訟。
    (2)偉勝公司於八十六年三月廿四日，與原告訂立放款合約，由原告六家行庫貸款
      予偉勝公司，迄八十七年九月九日止，偉勝公司共積欠原告借款債務達九億五
      仟三佰五十萬八仟五佰五十七元。（原證一）
    (3)八十六年七月十五日，偉勝公司與原告簽訂「債權讓與合約書」，將承包被告
      之捷運南港線ＣＮ二五三Ａ標工程（即本件工程），對過去已完成尚未領取及
      將來完成所應領取之工程估驗價款及其可享有之法定抵押權，轉讓於原告。其
      轉讓之額度，則以原告與偉勝公司所訂聯合放款合約就偉勝公司應清償原告新
      舊貸款之本息、違約金及其相關之費用為限。偉勝公司並於八十六年七月十五
      日通知被告，被告在八十六年七月十六日收受通知（原證三至五）。九十一年
      十一月五日發函表示相關意見（原證六，被告對其內容有異議）。
    (4)被告於八十七年三月六日發函偉勝公司，表示將依本工程合約一般條款第八八
      ．一條第(2)(4)(6)款等接管工地；同年三月十八日正式接管工地，並表示三十日
      後終止合約（即八十七年四月六日終止）。八十七年五月六日又發函通知偉勝
      公司，依合約一般條款第八八．五條終止合約於次日到達偉勝公司而發生終止
      合約效力。（被證一）
    (5)訴訟中，雙方同意本件不涉及將來給付之訴（第八七頁）─純係工程款是否已
      屆清償期。
二、爭執要旨：
    (1)原告間關係？
      原告主張為共同債權人（第五八頁背面）；被告認為有疑義（第四四頁背面）
    (2)債權讓與是否發生效力？偉勝公司破產是否影響債權讓與？
      原告主張在八十七年七月十六日債權讓與生效，假扣押只是保全債權，是否錯
      誤係另一事。被告認為債權讓與尚未生效，故原告丙○○○在八十七年七月二
      十八日復聲請假扣押本件工程款債權，可見債權讓與尚未生效。偉勝公司嗣後
      經破產宣告，對於本件債權讓與亦有影響。
    (3)債權讓與範圍：
    　原告主張保留款亦係工程估驗計價款之一部分，亦屬於轉讓範圍；被告辯稱保
      留款與工程估驗計價款係不同項目，債權讓與合約書第一條僅提及工程估驗計
      價款，並不包含保留款。
    (4)偉勝公司尚未領取之工程款，被告應於何時清償？
      原告主張付款期限已屆至，不受保固期間之影響；且被告於八十七年三月十八
      日接管工地，並於八十七年四月六日終止契約，保固期限應自此時計算，而非
      被告對竟城公司驗收完成之八十九年六月八日。另一方面，被告接管工地後，
      偉勝公司無從施工，也不應適用本件合約一般條款第八九．一；應依第九二．
      一比照九一．三條付款云云。
      被告辯稱付款條件尚未成就，合約終止事由甚多，效果亦不盡相同；本件應適
      用合約一般條款第八九．一「接管後之給付規定」，須待保固期間屆滿且由包
      商賠償相關損害始可請款。依五八．一條規定保固期間為五年，而本件工程驗
      收合格日為八十九年六月八日，於九十四年六月八日方屆滿保固期限，此後方
      得請款，且應具備第八三．七及七．一條第二款文件。
    (5)如給付條件已成就，尚有扣款、抵銷、時效等爭議：
      原告主張保固期應自八十七年四月七日（被告發函後三十日）起算五年，即至
      九十二年四月六日保固期屆滿，原告並未逾二年時效。被告於訴訟中才主張扣
      款，已逾一年時效。被告辯稱：原告既主張被告付款義務與保固期無涉，則二
      年時效至遲在八十九年五月七日亦已屆滿；相關款項應被告扣除、抵銷才能確
      定實際數額。
三、原告主張其為共同債權人，雖被告認為有疑義。但依據原告所提出債權讓與合約
    書（見原證三），原告共同受讓本件工程款債權，自形式觀察，原告此部分主張
    應屬可取。
四、債權讓與是否發生效力？偉勝公司破產是否影響債權讓與？
    原告主張債權讓與在八十七年七月十六日已生效，假扣押只是保全債權，是否錯
    誤係另一事。被告認為債權讓與尚未生效，故原告丙○○○在八十七年七月二十
    八日復聲請假扣押本件工程款債權，可見債權讓與尚未生效。偉勝公司嗣後經破
    產宣告，對於本件債權讓與亦有影響。經調查：
    (1)原告主張債權讓與已在右述時間發生效力，此有債權讓與合約書、偉勝公司通
      知書、送達證明文件各一份可證（見原證三、四、五）。足見原告與偉勝公司
      達成債權讓與合意並通知被告，已發生債權讓與效力。至於丙○○○雖在八十
      七年七月二十八日復聲請假扣押本件工程款債權，亦有本院八十七年七月二十
      八日扣押命令影本在卷（被證十），並經調取本院八十七年度執助字第一四一
      號執行案卷。但是此係丙○○○認知錯誤所致，並不影響債權讓與效力（註：
      被告在該案異議，丙○○○嗣以換發債權憑證結案，見原證十四、十五）。
    (2)偉勝公司後於八十七年八月二十七日經本院裁定破產（八十七年度破字第二五
      號，附於八十七年度執助字第一四一號影印卷），但是債權讓與發生於破產宣
      告前，不受破產宣告之影響。
    因此，原告主張本件讓與已發生效力，確係實情。
五、債權讓與範圍：
  　原告主張保留款亦係工程估驗計價款之一部分，亦屬於轉讓範圍。被告辯稱保留
    款與工程估驗計價款係不同項目，債權讓與合約書第一條僅提及工程估驗計價款
    ，並不包含保留款；且讓與時尚無債權。經調查：
    (1)按民法第九十八條規定，解釋意思表示，應探求當事人之真意，不得拘泥於所
      用之辭句。最高法院並有數則判例闡釋此一條文：
      解釋當事人所立書據之真意，以當時之事實及其他一切證據資料為其判斷之標
      準，不能拘泥字面或截取書據中一二語，任意推解致失真意（最高法院十九年
      上字第二八號判例）。
      解釋當事人之契約，應於文義上及論理上詳為推求，不得拘泥字面，致失當時
      立約之真意（參見最高法院十九年上字第五八號判例）。
    (2)被告雖認為債權讓與合約書第一條「所轉讓之債權」及偉勝公司通知函雖記載
      ：「偉勝營造將承包台北市政府捷運工程局南港線隧道工程對過去已完成尚未
      領取及將來完成所應領取之『工程估驗計價款』及其可享有之法定抵押權轉讓
      參貸行（即原告）」（見原證三、四）；是以債權讓與僅限工程估驗計價款，
      不及於保留款云云。但是，保留款係由工程計價款中提撥百分之五所組成（見
      被證六投標單附錄），本質上亦屬工程計價款之一種，因此債權讓與範圍是否
      剔除此一部分，即應參酌全部資料以解釋。
    (3)債權讓與時已由原告接管偉勝公司工地並終止契約，此為雙方所不爭執；因此
      ，偉勝公司於讓與前所得請求款項屬於可得確定。而債權讓與合約書第一條復
      載明「乙方（偉勝公司）茲將承包下列機關之工程，對過去已完成尚未領取及
      將來完成所應領取之工程估驗價款及其可享有之法定抵押權，轉讓於原告。其
      轉讓之額度，則以原告與偉勝公司所訂聯合放款合約就偉勝公司應清償原告新
      舊貸款之本息、違約金及其相關之費用為限」；其內容已載明工程估驗價款包
      括「過去已完成尚未領取及將來完成所應領取」，所謂「將來完成所應領取」
      顯已包含保留款，此一債權在當時已發生，僅係給付時期尚未屆至。故原告主
      張「工程估驗計價款」應從寬解釋包括當時已可領取之估驗款、將來可領取之
      保留款，符合債權讓與當事人真意；被告僅以僅「估驗計價款」文字而主張採
      取狹義解釋，並不可取。
    是以，本件債權讓與所稱工程估驗計價款包括保留款。
六、原告所受讓債權應於何時受償:
    原告主張付款期限已屆至，不受保固期間之影響；且被告於八十七年三月十八日
    接管工地，並於八十七年四月六日終止契約，保固期限應自此時計算，而非被告
    對竟城公司驗收完成之八十九年六月八日。另一方面，被告接管工地後，偉勝公
    司無從施工，也不應適用本件合約一般條款第八九．一；應依第九二．一比照九
    一．三條付款。被告則辯稱付款條件尚未成就，合約終止事由甚多，效果亦不盡
    相同；本件應適用合約一般條款第八九．一「接管後之給付規定」，須待保固期
    間屆滿且由包商賠償相關損害始可請款。依五八．一條規定保固期間為五年，而
    本件工程驗收合格日為八十九年六月八日，於九十四年六月八日方屆滿保固期限
    ，此後方得請款，且應具備第八三．七及七．一條第二款文件。經調查：
    (1)按本件合約第八九．一條規定「如捷運局依第八八．一條進入工地及逐離承包
      商時，在保固期未屆滿，且辦理完工及保固之成本、延遲完工之逾期賠償金及
      一切其他由捷運局所發生之費用尚未獲工程司確定簽證前止，捷運局不負責給
      付承包商本合約下之任何金額」（見被證四）；由於被告於八十七年三月六日
      發函偉勝公司，表示將依本工程合約一般條款第八八．一條第(2)(4)(6)款等接管
      工地，並定三十日後終止契約，此為雙方所不爭執（見被證一）；則被告辯稱
      本件應適用八九．一條給付款項，合於契約本旨。依據該條定所付款條件有二
      ，一為保固期屆滿，一為付清相關賠償與費用並獲得簽證。
    (2)原告雖主張本件不應適用八九．一條處理，應依第九二．一比照九一．三條付
      款（條文見原證九）。但是九一．三係針對九一．二條所設，其前提則為九一
      ．一所稱「爆發戰爭」（見被證九），顯與本件事實不符。況且，合約終止事
      由有戰爭爆發、違約分包、惡意怠忽合約義務、無力清償債務及履行不能等（
      詳合約第八八．一條、八八．四條、八八．五條、九一．一條及九二．一條等
      條），均與本件終止事由有別，原告主張適用九一．三條並不可取。
    (3)再按民法第二百四十七條之一就「附合契約」規定：「依照當事人一方預定用
      於同類契約之條款而訂定之契約，為左列各款之約定，按其情形顯失公平者，
      該部分約定無效：一、免除或減輕預定契約條款之當事人之責任者。二、加重
      他方當事人之責任者。三、使他方當事人拋棄權利或限制其行使權利者。四、
      其他於他方當事人有重大不利益者。」。原告雖主張合約第八九．一條係定型
      化契約條款云云。但是原告並未說明八九．一條有何種顯失公平情形，而八九
      ．一條係針對可歸責於包商而由被告接管工地情形所規範，因而設定付款條件
      「保固期屆滿」、「付清相關賠償與費用並獲得簽證」，尚屬合理。
    (4)由於偉勝公司係遭被告接管工地，合約投標單附錄所定五年保固期間（見被證
      六）如何計算成為雙方另一爭點。原告雖主張被告已於八十七年三月十八日接
      管，四月六日終止契約，保固期限應於九十二年四月六日屆滿；但是，本件合
      約一般條款第五八．一條規定：「保固期為投標單附錄中所指定之期間，按第
      五七條經工程司簽證本工程或其任何分段工程正式驗收合格之次日起算」，原
      告既未能證明被告接管工地、終止契約無須依該條處理，其主張以終止契約日
      為保固期間起算日，即非可取。
    (5)另一方面，偉勝公司因可歸責於己事由而遭被告接管工地，此後已無履約行為
      ，其債務不履行狀態持續發生並影響雙方權益。則被告主張保固期限以其他廠
      商接續工程並獲得驗收合格日次日為保固期間起算日，尚合於契約精神。故被
      告認為以後續廠商完工後正式驗收合格日為標準，應予採信。後續廠商竟城公
      司工程於八十九年六月八日驗收合格（見被證七），是以保固期間應至九十四
      年六月八日始屆滿。
    因此，原告此部分主張並不可取；被告主張適用八九．一條付款，至少在九十四
    年六月八日保固期限屆滿後始須付款，應予採信。
七、原告依據承攬報酬（工程款）給付請求權提起本訴，請求被告給付訴之聲明第一
    項所示本金、利息，於法不合，應予駁回。原告受敗訴判決，其假執行之聲請即
    失所依據，應併予駁回。
八、因本案事證已臻明確，雙方其餘主張陳述及所提之證據，均毋庸再予審酌，附此
    說明。
九、綜上所論，原告之訴為無理由，依民事訴訟法第七十八條，判決如主文。（一、
    二審訴訟費用係指法院所收取費用與送達費用，不含律師費等費用。）
中　　　華　　　民　　　國　　九十三　　年　　　一　　　月　　 十五 　　日
                                    民事第二庭法官    吳燁山
右為正本係照原本作成。
如對本判決不服，應於送達後廿日內，向本院提出上訴狀（應按對方人數提出影本，
免附郵票）。並按民事訴訟法第七十七條之十六、之十三、台灣高等法院九十二年八
月六日（九二）院田文公字第０三０二八號函（逾十萬元之部分，均提高十分之一之
裁判費）繳納上訴費；計算公式可自司法院網站之「民事事件新制徵收費用標準」閱
覽、下載。
附民事訴訟法第三百九十二條：
  法院得宣告非經原告預供擔保，不得為假執行。
  法院得依聲請或依職權，宣告被告預供擔保，或將請求標的物提存而免為假執行。
  依前項規定預供擔保或提存而免為假執行，應於執行標的物拍定、變賣或物之交付
  前為之。
中　　　華　　　民　　　國　　九十三　　年　　　一　　　月　　 十五 　　日
                                            書記官    柯月英
